ACORDAO-COMPLETO-2541993

ACÓRDÃO 1496/2022 ATA 25/2022 - PLENÁRIO

VISTOS, relatados e discutidos estes autos de representação dando conta de possíveis irregularidades ocorridas no pregão eletrônico para registro de preços 45/2021, conduzido pelo Município de Curaçá/BA,
ACORDAM os Ministros do Tribunal de Contas da União, reunidos em sessão Plenária, ante as razões expostas pelo relator, em: 
9.1. com fulcro no art. 276, § 1º, do RITCU, referendar, até o pronunciamento deste Tribunal a respeito do mérito da representação, a medida cautelar adotada por meio do despacho contido na peça 27 destes autos; e 
9.2. retornar os presentes autos à Secretaria de Controle Externo da Educação, da Cultura e do Desporto para adoção das providências cabíveis e prosseguimento do feito.

representação a respeito de possíveis irregularidades ocorridas no Município de Araripina/PE, relacionadas à utilização de recursos do Fundo de Manutenção e Desenvolvimento da Educação Básica e de Valorização dos Profissionais da Educação (Fundeb).

Prefeitura Municipal de Araripina - PE.

3. Interessados/Responsáveis:
3.1. Interessado: Parallaxi Tecnologia da Informacao Ltda (21.459.676/0001-18)..

13.1. Ministros presentes: Ana Arraes (Presidente), Walton Alencar Rodrigues, Benjamin Zymler (Relator), Vital do Rêgo e Antonio Anastasia.
13.2. Ministros-Substitutos convocados: Augusto Sherman Cavalcanti e Marcos Bemquerer Costa.
13.3. Ministros-Substitutos presentes: André Luís de Carvalho e Weder de Oliveira.

BENJAMIN ZYMLER

Cuidam os autos de representação a respeito de possíveis irregularidades ocorridas no Município de Araripina/PE, relacionadas à utilização de recursos do Fundo de Manutenção e Desenvolvimento da Educação Básica e de Valorização dos Profissionais da Educação (Fundeb) .
2.	Especificamente, trata-se de contrato celebrado entre a Secretaria Municipal de Educação de Araripina/PE e a empresa Parallaxi Tecnologia da Informação LTDA EPP, no valor global de R$ 2.849.739,00, para o fornecimento de 430 notebooks destinados aos professores da rede municipal de ensino ao custo unitário de R$ 6.627,30.
3.	O contrato vigeu de 16 a 31/12/2021 e os computadores foram pagos com recursos do Fundeb (peça 5) .
4.	A contratação decorreu da adesão à Ata de Registro de Preços 45/2021, originária do Município de Curaçá/BA (adesão publicada em 12/12/2021, processo administrativo 230/2021, peças 4 e 17) .
5	A unidade técnica efetuou as seguintes considerações preliminares:
	"Inicialmente, deve-se registrar que a representação preenche os requisitos de admissibilidade constantes do art. 235 do Regimento Interno do TCU, haja vista a matéria ser de competência do Tribunal, referir-se a responsável sujeito a sua jurisdição, estar redigida em linguagem clara e objetiva, conter nome legível, qualificação e endereço do representante, bem como se encontrar acompanhada de suficientes indícios concernentes à irregularidade ou ilegalidade.
3.	Além disso, o vereador Francisco Edivaldo Alves Pereira possui legitimidade para representar ao Tribunal, consoante disposto no inciso III do art. 237 do RI/TCU. 
4.	Ainda, conforme dispõe o art. 103, § 1º, in fine, da Resolução - TCU 259/2014, verifica-se a existência do interesse público no trato da suposta irregularidade/ilegalidade, pois a eventual prática de preços abusivos poderia, em tese, causar prejuízo ao Fundeb. 
5.	Dessa forma, a representação poderá ser conhecida, para fins de comprovar a sua procedência, nos termos do art. 234, § 2º, segunda parte, do Regimento Interno do TCU, aplicável às representações de acordo com o parágrafo único do art. 237 do mesmo RI/TCU.
EXAME SUMÁRIO
6.	Este exame sumário, em consonância com o art. 106 da Resolução - TCU 259/2014, visa verificar os aspectos de risco, materialidade, relevância e da necessidade de atuação direta do Tribunal no caso concreto.
7.	No que tange o risco, considera-se presente este quesito porque constam da inicial indícios de efetiva aquisição de notebooks por preço superior ao praticado pelo mercado.
8.	Quanto à relevância, a eventual prática de preços abusivos, considerando a limitação dos recursos disponíveis, pode ocasionar a diminuição do número de beneficiários, restringindo os resultados positivos potenciais da política pública. 
9.	Também o requisito da materialidade está atendido, dado o montante envolvido na contratação (superior a R$ 2,8 milhões) .
Por fim, em relação à avaliação da necessidade de atuação direta deste Tribunal, mostra-se necessário avaliar se a atuação corretiva do órgão ou entidade jurisdicionada ou a do órgão de controle interno seria suficiente para dar o adequado tratamento ao fato noticiado (art. 106, § 3º, da Resolução-TCU 259/2014) . 
Ocorre que, até o presente momento, não há qualquer informação que aponte para uma atuação prévia de outras instâncias de controle. Além disso, como a aquisição sob análise se deu a partir da adesão de ata de registro de preço originária de outro ente federado - no caso o município de Curaçá/BA-, vislumbram-se riscos de que a irregularidade tenha um alcance maior do que apenas o município de Araripina/PE, o que, inclusive, pode envolver municípios de estados distintos, razão pela qual se conclui pela necessidade de atuação direta do TCU.
Em face dessas considerações, considera-se adequado o prosseguimento da apuração para que o Tribunal aprofunde os exames acerca dos fatos trazidos na inicial (art. 106, § 4º, I, da Resolução - TCU 259/2014) .
EXAME TÉCNICO
13.	De início, destaca-se que a representação diz respeito a contrato celebrado entre a Secretaria Municipal de Educação de Araripina/PE e a empresa Parallaxi Tecnologia da Informação LTDA EPP, CNPJ 21.459.676/0001-18, no valor global de R$ 2.849.739,00, para o fornecimento de 430 notebooks destinados aos professores da rede municipal de ensino (custo unitário de R$ 6.627,30) , com recursos do Fundeb (peça 5) . O contrato vigeu de 16 a 31/12/2021.
14.	A contratação decorreu da adesão da Secretaria Municipal de Educação de Araripina à Ata de Registro de Preços 45/2021, originária do Município de Curaçá/BA (adesão publicada em 12/12/2021/processo administrativo 230/2021; peças 4 e 17) .
15.	O representante enfatizou que: i) na mesma data de início da vigência contratual (16/12/2021) , foi realizado o correspondente empenho; ii) no dia seguinte (17/12/2021) , realizou-se a liquidação e foi paga a primeira parcela (R$ 1,6 milhão) ; iii) no dia 29/12/2021, quitou-se o restante (R$ 1,25 milhão) e iv) apesar dessa celeridade nos pagamentos, os computadores só foram distribuídos aos professores três meses depois (em março/2022) , contrariando a lógica segundo a qual o pagamento de despesas públicas deve ser precedido da efetiva entrega dos bens ou serviços contratados.
16.	Quanto ao preço, alegou que o modelo de notebook adquirido e efetivamente distribuído aos professores (Vaio FE 14: modelo VJE42F11X, com processador i3, memória de 4GB, armazenamento de 1 Tb e sistema operacional Windows 10, com atualização autorizada para Windows 11) custava R$ 3.499,00 ao tempo da representação e R$ 3.999,00 em 31/1/2022 (32 dias após o pagamento da segunda parcela) , representando superfaturamento da ordem de R$ 2.628,30 por notebook (R$ 1,13 milhão total) .
17.	Em relação à empresa contratada, informou que: i) em diligências realizadas pelo representante, não foi possível identificar a sua sede, dado que o endereço associado com o CNPJ está localizado em área estritamente residencial; ii) seu nome fantasia é Pragmatikos Tecnologia e a empresa informa em seu site que suas áreas de atuação se relacionam com assessoria, consultoria e mentoring, com foco em gestão financeira, gestão de projetos, gestão estratégica, gestão de processos, gestão de ativos e editora, áreas estas sem conexão com o fornecimento de equipamentos de informática; iii) identificaram-se contratos públicos da empresa no âmbito do estado de Pernambuco apenas na área de assessoria; iv) no mesmo endereço da contratada, há outra empresa registrada, a Pragmatikos Negócios, Editora & Futuros LTDA, CNPJ 35.775.948/0001-01; v) segundo o seu currículo (peça 13) , um dos sócios das duas empresas, o Sr. Raimundo Alves de Lira Silva, CPF XXX.951.793-XX, foi pregoeiro de vários órgãos públicos, incluindo o Município de Curaçá/BA, responsável pela ata de registro de preços dos notebooks alegadamente superfaturados e vi) soube que as duas empresas referidas (sem sede real) só existiriam nos cadastros fiscais para viabilizar pagamentos indevidos aos gestores dos municípios do Araripe, do Sertão do São Francisco e do Sertão Central.
18.	Em exame inicial, concorda-se com os apontamentos do representante de que a contratação analisada apresenta importantes indícios de irregularidade, justificando o aprofundamento dos exames por parte desta unidade técnica.
19.	Primeiro, constatou-se, em consulta ao site da fabricante dos notebooks (VAIO) , realizada em 20/4/2022, que o modelo que constou da proposta vencedora do pregão de Curaçá (VAIO FE14 VJFE42F11X-B2311H) , conforme peças 17, p. 7 e 19, custa atualmente R$ 3.599,10 (R$ 3.519,12 no PIX) , indicando possível superfaturamento na compra do Município de Araripina, que pagou R$ 6.627,30 por cada aparelho (excesso individual superior a 84%, equivalentes a R$ 3.028,20, e total de R$ 1.302.126,00, tendo em vista os 430 notebooks adquiridos pelo Município de Araripina) .
20.	Em outra pesquisa (peça 20) , realizada no site Buscapé, obteve-se histórico de preços do mês de janeiro de 2022 até a data da realização da busca (também de 20/4/2022) . Nessa pesquisa, a média de preços atual se encontra em R$ 3.505,50 e estava em R$ 3.999,00 em janeiro deste ano (mês seguinte ao da aquisição) . Apesar da diminuição da diferença neste cenário, também se verifica importante excesso de preço, superior a 65,7% (R$ 2.628,30/R$ 3.999,00) 
21.	Além disso, confirmou-se que o senhor Raimundo Alves de Lira Silva efetivamente desempenhou, pelo menos até julho de 2020 (desde 2017) , relevante função no setor de licitações do Município de Curaçá/BA, responsável pela produção da ata de registro de preços cuja adesão resultou no fornecimento dos notebooks ao Município de Araripina/PE. O pregão que serviu de suporte para o registro de preços foi realizado pelo Município de Curaçá no ano seguinte ao de seu desligamento, em 26/11/2021 (peça 17, p. 1) .
22.	Esse vínculo se demonstra pela informação de seu currículo lattes de que era pregoeiro e assessor de licitações do Município de Curaçá, além de ter assumido por três vezes a função de presidente da correspondente comissão de licitações (peça 13, p. 1 e 3) , bem como pelo resultado de consulta realizada ao site do Tribunal de Contas dos Municípios do Estado da Bahia, do qual consta que o Sr. Raimundo ocupava cargo comissionado de superintendente do Município de Curaçá (peça 18, p. 31) .
23.	Apesar de a existência desse vínculo anterior não constituir, por si, qualquer irregularidade, revela-se necessário analisar se o preço registrado junto ao Município de Curaçá decorreu de critérios unicamente objetivos, sem quaisquer influências dele decorrentes. 
24.	Noutro plano, verificou-se, em consulta realizada em 20/4/2022 às bases de dados disponíveis no DGI Consultas, que a empresa pertencente ao Sr. Raimundo Lira (Parallaxi) recebeu transferências de contas públicas dos municípios de Curaçá e Araripina que, nos anos de 2021 e 2022, totalizaram montante superior a R$ 7,5 milhões (Curaçá: R$ 4.663.284,62; Araripina: R$ 2.849.739,00, conforme peça 22) .
25.	Aqui também ganha relevo a constatação de que os pagamentos se processaram justamente no ano seguinte ao do desligamento do gestor da Prefeitura de Curaçá e que se concentraram naqueles dois municípios (Curaçá e Araripina, com preponderância de Curaçá) . 
26.	Para conhecer a origem desses pagamentos, bem como para buscar a confirmação dos insumos de inteligência disponibilizados pelo DGI Consultas, acessou-se o Portal de Transparência do Município de Curaçá. Como resultado, constatou-se que a empresa Parallaxi efetivamente recebeu pagamentos do Município em montante superior a R$ 4,6 milhões nos anos de 2021 e 2022, cujas fontes foram o Fundeb e o FNDE (peça 23) . 
27.	Desses pagamentos, destacam-se os seguintes, que, nos moldes da situação analisada neste processo, também dizem respeito à aquisição de notebooks com a utilização de recursos do Fundeb:
	Data
	Valor
 (R$) 
	Processo de pagamento
	Processo licitatório
	Pregão
	Contrato
	Ata SRP
	Validade da Ata SRP

	18/02/2022
	198.819,00
	127
	230/2021
	79/2021
	58/2022
	45/2021
	08/03/2023

	18/02/2022
	198.819,00
	126
					
	15/09/2021
	552.905,00
	805
	169/2021
	54/2021
	152/2021
	32/2021
	11/11/2022

	15/09/2021
	552.905,00
	806
					
	17/09/2021
	552.905,00
	820
					
	08/10/2021
	414.678,75
	881
					
	Total
	2.471.031,75
	----
	----
	----
	----
	----
	----

28.	No mesmo contrato 152/2021, há ainda outros pagamentos destinados à empresa Parallaxi, relacionados ao fornecimento de televisores, de gabinetes de carregamento e de freezers, no montante de R$ 1.474.979,20.
29.	De acordo com a documentação extraída da plataforma do Banco do Brasil "licitações-e" (ambos os pregões foram realizados nessa plataforma, conforme peças 17 e 21) , o contrato 152/2021 diz respeito a seis lotes, todos eles vencidos pela Parallaxi, após a desclassificação, por parte da pregoeira, de todos os concorrentes que apresentaram lances mais vantajosos nos lotes em que a empresa não se sagrara inicialmente vencedora (lote 1: Alpha Eletromóveis Eireli e Repremig Representação e Comércio de Minas Gerais; lote 2: Alpha Eletromóveis Eireli; lote 6: Matec AV Importação Exportação Indústria e Comércio de Produtos Audiovisuais) , conforme peça 21, p. 1-9. 
30.	Os notebooks constituíam o objeto do lote 3, que teve como melhor lance, desde a fase inicial, o apresentado pela empresa Parallaxi, no valor total de R$ 1.658.716,38 e unitário de R$ 5.529,05 (R$ 1.658.716,38/300 unidades) . Não foi possível levantar os detalhes da proposta vencedora na plataforma licitações-e. Dessa forma, não foi identificado o modelo específico oferecido.
31.	Tendo em vista as informações levantadas, que dão conta de que: i) o Sr. Raimundo obteve importantes contratações junto ao Município de Curaçá/BA, com o qual mantinha vínculo associado com a área de licitações e contratos até o ano anterior às contratações; ii) houve a desclassificação de todos os licitantes que, em tese, poderiam ameaçar a contratação da empresa Parallaxi em um dos certames conduzidos pelo Município de Curaçá/BA (Pregão 54/2021, conforme peça 21, p. 1-10) ; iii) foram utilizados recursos do Fundeb em ambas as licitações (o que atrai a competência do TCU quando presente a complementação federal, como se verifica) ; iv) há indícios, em pelo menos um dos casos, da prática de superfaturamento (no registro de preços ao qual aderiu o Município de Araripina) , e v) no Pregão 79/2021 de Curaçá/BA, do qual derivou a adesão do Município de Araripina à Ata de Registro de Preços 45/2021, aparentemente, apenas a empresa Parallaxi participou do certame (conforme ata acostada à peça 17, p. 1-5) , considera-se necessário que este Tribunal, para além do objeto desta representação (aquisição de notebooks pelo Município de Araripina/PE) , avalie também os dois processos de licitação conduzidos pelo Município Curaçá/BA supra referidos. Isso porque o eventual superfaturamento praticado pelo Município de Araripina pode ter decorrido também de atuação irregular no Município de Curaçá, que igualmente utilizou recursos do Fundeb para as suas aquisições, o que atrai a competência deste Tribunal, dada a complementação federal dirigida ao fundo do município.
32.	Para a referida análise, propõe-se diligenciar o Município de Curaçá/BA para que, no prazo de quinze dias, remeta as seguintes informações e documentos:
	a) cópia integral dos processos administrativos (ou documentação esparsa, caso existente) que serviram de suporte aos Pregões 54/2021 e 79/2021, bem como às correspondentes contratações, incluindo toda a documentação gerada i) na fase interna das correspondentes licitações (a exemplo de justificativas para a contratação, de especificação de produtos e de pesquisas de preços previamente realizadas) , ii) na fase das disputas propriamente ditas, iii) na fase de contratação (como contratos, aditivos e anexos) e iv) na fase de execução contratual (a exemplo de atestes e notas fiscais) ;
	b) justificativas detalhadas das razões pelas quais foram desclassificados os licitantes do Pregão 54/2021;	
	c) propostas originais apresentadas durante a licitação, com especificação detalhada dos produtos oferecidos pelos licitantes interessados no lote 3 do Pregão 54/2021;
	d) documentação comprobatória do recebimento dos produtos do lote 3 do Pregão 54/2021, incluindo atestes e notas fiscais com discriminação completa dos notebooks entregues pela contratada;
	e) no Pregão 79/2021:
	e.1) compareceu apenas uma empresa interessada?
	e.2) em caso de resposta positiva ao item anterior:
	e.2.1) a pregoeira avaliou a vantajosidade de dar continuidade ao certame? ou ponderou que a falta de interessados poderia decorrer de eventual cláusula restritiva à competitividade?
	e.2.2) a pregoeira confrontou o preço ofertado com os praticados no mercado à época?
c.2.5.1) compareceu apenas uma empresa interessada?
			f)   relação de todas as entidades e/ou órgãos públicos que aderiram à Ata de Registro de Preços 45/2021 do Município de Curaçá, bem como das quantidades contratadas e das datas de adesão;
	g) qual foi a quantidade de notebooks já entregues ao Município de Curaçá/BA no âmbito das contratações decorrentes dos pregões 54/2021 e 79/2021, com as respectivas datas? há previsão de novas entregas? qual é essa previsão, caso existente? 
	h) cópia de toda documentação comprobatória das informações prestadas nesta diligência.
33.	Em relação ao Município de Araripina, propõe-se diligência para que, no prazo de quinze dias, apresente as seguintes informações e documentos:
	a) cópia integral de toda a documentação gerada no processo de adesão à Ata SRP 45/2021 do Município de Curaçá/BA, incluindo eventuais pesquisas de preços para avaliar a vantajosidade da adesão e justificativas para a contratação então pretendida ou justificativa para a falta de realização de pesquisa de preços, bem como na correspondente fase de execução contratual, incluindo contratos (com aditivos e anexos) , comprovantes de pagamentos, atestes e notas fiscais;
	b) os pagamentos destinados à empresa Parallaxi Tecnologia da Informação LTDA EPP, CNPJ 21.459.676/0001-18, no âmbito do contrato 50/2021 (peça 5) , foram precedidos da efetiva entrega dos produtos contratados?
		c) em caso de resposta negativa ao questionamento anterior, por qual razão os pagamentos foram adiantados?
	d) cópia de toda documentação comprobatória das informações prestadas nesta diligência.
34.	Além da diligência, julga-se necessário que o Tribunal adote medida cautelar para impedir novas adesões à Ata de Registro de Preços 45/2021, originária do Município de Curaçá/BA.
35.	Nesse sentido, consoante o art. 276 do Regimento Interno/TCU, o relator poderá, em caso de urgência, de fundado receio de grave lesão ao Erário, ao interesse público, ou de risco de ineficácia da decisão de mérito, de ofício ou mediante provocação, adotar medida cautelar, determinando a suspensão do procedimento impugnado, até que o Tribunal julgue o mérito da questão. Tal providência deverá ser adotada quando presentes os pressupostos do fumus boni iuris e do periculum in mora.
36.	Analisando os elementos apresentados, verifica-se que há, nos autos, os pressupostos mencionados, pois, conforme demonstrado, há indícios de superfaturamento dos notebooks adquiridos (fumus boni iuris) . Além disso, a espera pela análise de mérito a ser realizada o Tribunal pode permitir que, antes disso, novos equipamentos superfaturados sejam adquiridos por outros entes federados que adiram à supracitada Ata SRP 45/2021 (periculum in mora) . 
37.	De outra parte, verifica-se que a adoção da medida cautelar, na forma proposta, não é capaz de trazer prejuízos significativos aos entes federados interessados em aderir à Ata SRP 45/2021 ou ao interesse público.
CONCLUSÃO
38.	Este exame técnico cuidou de representação acerca de possível prática de superfaturamento na aquisição de notebooks por parte do Município de Araripina/PE, a partir da adesão à ata de registro de preços patrocinado pelo Município de Curaçá/BA.
39.	Constataram-se indícios de superfaturamento e a existência de vínculo recente de um dos sócios da empresa Parallaxi com a área de licitações e contratos do Município de Curaçá/BA, com o qual estabeleceu vultosas contratações após o seu desligamento dos quadros da Prefeitura.  
40.	Em face desses exames, e tendo em vista o preenchimento dos requisitos previstos nos arts. 235 e 237, inciso III, do Regimento Interno/TCU e no art. 103, § 1º, da Resolução - TCU 259/2014, considera-se que o documento constante da peça 1 deve ser conhecido como representação.
41.	Para o aprofundamento dos exames, propõe-se realizar diligências aos municípios de Curaçá/BA e Araripina/PE.	
42.	Em complemento, propõe-se a adoção de medida cautelar para impedir novas adesões à Ata de Registro de Preços de Curaçá/BA 45/2021, bem como a remessa de cópia desta instrução, acompanhada da decisão do relator ou do colegiado que a examinar, ao Tribunal de Contas dos Municípios do Estado da Bahia (TCM/BA) e ao Tribunal de Contas do Estado de Pernambuco (TCE/PE) .
PROPOSTA DE ENCAMINHAMENTO
43.	Ante todo o exposto, submetem-se os autos à consideração superior, propondo:
	a) conhecer da presente representação, satisfeitos os requisitos de admissibilidade previstos nos arts. 235 e 237, inciso III, do Regimento Interno deste Tribunal, e no art. 103, § 1º, da Resolução - TCU 259/2014;
b) determinar, cautelarmente, nos termos do art. 276, caput, do Regimento Interno do TCU, que o Município de Curaçá/BA adote as medidas necessárias para impedir novas adesões à Ata de Registro de Preços 45/2021 até a análise de mérito desta representação;
	c) realizar diligência, com fundamento no art. 157 do RI/TCU, para que, no prazo de quinze dias, sejam encaminhados os seguintes documentos e informações: 
c.1) ao Município de Araripina/PE:
c.1.1) cópia integral de toda a documentação gerada no processo de adesão à Ata SRP 45/2021 do Município de Curaçá/BA, incluindo eventuais pesquisas de preços para avaliar a vantajosidade da adesão (ou justificativa para a falta de realização de pesquisa de preços) e justificativas para a contratação então pretendida, bem como na correspondente fase de execução contratual, incluindo contratos (com aditivos e anexos) , comprovantes de pagamentos, atestes e notas fiscais;
	c.1.2) os pagamentos destinados à empresa Parallaxi Tecnologia da Informação LTDA EPP, CNPJ 21.459.676/0001-18, no âmbito do contrato 50/2021 (peça 5) , foram precedidos da efetiva entrega dos produtos contratados?
c.1.3) em caso de resposta negativa ao questionamento anterior, por qual razão os pagamentos foram adiantados?
c.1.4) cópia de toda documentação comprobatória das informações prestadas nesta diligência;
c.2) ao Município de Curaçá/BA:
	c.2.1) cópia integral dos processos administrativos (ou documentação esparsa, caso não esteja organizada em processo) que serviram de suporte aos Pregões 54/2021 e 79/2021, bem como às correspondentes contratações, incluindo toda a documentação gerada i) na fase interna das correspondentes licitações (a exemplo de justificativas para a contratação, de especificação de produtos e de pesquisas de preços previamente realizadas) , ii) na fase das disputas propriamente ditas, iii) na fase de contratação (como contratos, aditivos e anexos) e iv) na fase de execução contratual (a exemplo de atestes e de notas fiscais) ;
	c.2.2) justificativas detalhadas das razões pelas quais foram desclassificados os licitantes do Pregão 54/2021;	
	c.2.3) propostas originais apresentadas durante a licitação, com especificação detalhada dos produtos oferecidos pelos licitantes interessados no lote 3 do Pregão 54/2021;
	c.2.4) documentação comprobatória do recebimento dos produtos do lote 3 do Pregão 54/2021, incluindo atestes e notas fiscais com discriminação completa dos notebooks efetivamente entregues pela contratada;
	c.2.5) no Pregão 79/2021:
	c.2.5.1) compareceu apenas uma empresa interessada?
	c.2.5.2) em caso de resposta positiva ao item anterior, a pregoeira avaliou a vantajosidade de dar continuidade ao certame? ou ponderou que a falta de interessados poderia decorrer de eventual cláusula restritiva à competitividade?
	c.2.5.3) a pregoeira confrontou o preço ofertado com os praticados no mercado à época?
		c.2.6) relação de todas as entidades e/ou órgãos públicos que aderiram às atas de registro de preços 32/2021 e 45/2021 do Município de Curaçá, bem como das quantidades contratadas e das datas de adesão;
	c.2.7) qual foi a quantidade de notebooks já entregues ao Município de Curaçá/BA no âmbito das contratações decorrentes dos pregões 54/2021 e 79/2021, com as respectivas datas? há previsão de novas entregas? qual é essa previsão, caso existente? 
	c.2.8) cópia de toda documentação comprobatória das informações prestadas nesta diligência;
	d) encaminhar cópia da peça 1 e da presente instrução, acompanhada da decisão do relator ou do colegiado que a examinar, ao Tribunal de Contas dos Municípios do Estado da Bahia (TCM/BA) , ao Tribunal de Contas do Estado de Pernambuco (TCE/PE) , ao Município de Curaçá/BA e ao Município de Araripina/PE."
6.	Por meio de despacho exarado em 28/6/2022, este relator concedeu medida cautelar nos termos propostos pela unidade técnica, para, dentre outras medidas, "impedir novas adesões à Ata de Registro de Preços 45/2021 que envolvam recursos federais até a análise de mérito desta representação" (peça 27) .
É o relatório.

Erlane Alves Oliveira (55935/OAB-PE), representando Francisco Edivaldo Alves Pereira.

Não atuou.

REPRESENTAÇÃO. PREGÃO REALIZADO PARA FORNECIMENTO DE NOTEBOOKS. SISTEMA DE REGISTRO DE PREÇOS. INDÍCIOS DA PRÁTICA DE PREÇOS SUPERIORES AOS DE MERCADO. CONHECIMENTO. PRESENÇA DOS PRESSUPOSTOS PARA A CONCESSÃO DE MEDIDA CAUTELAR.. REFERENDO À SUSPENSÃO DEFERIDA PELO MINISTRO-RELATOR.

REPRESENTAÇÃO (REPR)

Secretaria de Controle Externo da Educação, da Cultura e do Desporto (SecexEduc).

Cuidam os autos de representação a respeito de possíveis irregularidades ocorridas no Município de Araripina/PE, relacionadas à utilização de recursos do Fundo de Manutenção e Desenvolvimento da Educação Básica e de Valorização dos Profissionais da Educação (Fundeb) .
2.	Especificamente, trata-se de contrato celebrado entre a Secretaria Municipal de Educação de Araripina/PE e a empresa Parallaxi Tecnologia da Informação LTDA EPP, no valor global de R$ 2.849.739,00, para o fornecimento de 430 notebooks destinados aos professores da rede municipal de ensino ao custo unitário de R$ 6.627,30.
3.	O contrato vigeu de 16 a 31/12/2021 e os computadores foram pagos com recursos do Fundeb (peça 5) .
4.	A contratação decorreu da adesão à Ata de Registro de Preços 45/2021, originária do Município de Curaçá/BA (adesão publicada em 12/12/2021, processo administrativo 230/2021, peças 4 e 17) .
5	A unidade técnica efetuou, em síntese, as seguintes considerações preliminares:
	a) em relação ao preço praticado:
	- em consulta ao site da fabricante dos notebooks (VAIO) , realizada em 20/4/2022, verificou-se que o modelo que constou da proposta vencedora do pregão de Curaçá (VAIO FE14 VJFE42F11X-B2311H) custa atualmente R$ 3.519,12, indicando possível superfaturamento na compra (sobrepreço individual de R$ 3.028,20, e total de R$ 1.302.126,00) (peça 17, p. 7 e 19) ;
	- em outra pesquisa, realizada no site Buscapé, constatou-se que a média de preços em janeiro deste ano (mês seguinte ao da aquisição) era de R$ 3.999,00 (sobrepreço individual de R$ 2.628,30 e total de R$ 1.130.169,00) (peça 20) .
	b) em relação à empresa contratada Parallaxi Tecnologia da Informação LTDA EPP:
	- tem como um dos seus sócios o sr. Raimundo Alves de Lira Silva, o qual desempenhou, pelo menos até julho de 2020 (desde 2017) , relevante função no setor de licitações do Município de Curaçá/BA, responsável pela Ata de Registro de Preços;
	- o pregão que serviu de suporte para o registro de preços foi realizado pelo Município de Curaçá/BA no ano seguinte ao do desligamento do sr. Raimundo Alves de Lira Silva dos quadros da municipalidade, em 26/11/2021 (peça 17, p. 1) ;
	- aparentemente, foi a única empresa que participou do pregão do qual derivou a adesão do município de Araripina/PE à ata de registro de preços 45/2021 (peça 17, p. 1-5) ;
	- recebeu transferências de contas públicas dos Municípios de Curaçá/BA e Araripina/PE que, nos anos de 2021 e 2022, totalizaram montante superior a R$ 7,5 milhões (Curaçá: R$ 4.663.284,62; Araripina: R$ 2.849.739,00) (peça 22) ;
	- também forneceu notebooks para o Município de Curaçá/BA com recursos do Fundeb (contratos 58/2022 e 152/2021) ;
	- foi a única vencedora dos seis lotes a que se refere o contrato 152/2021 (Município de Curaçá/BA) , no valor de cerca de R$ 2 milhões (houve a desclassificação, por parte da pregoeira, de todos os concorrentes que apresentaram lances mais vantajosos nos lotes em que a empresa não se sagrara inicialmente vencedora) .
II
6.	Diante desse contexto, principalmente os indícios de sobrepreço na Ata de Registro de Preços 45/2021, originária do Município de Curaçá/BA, foi deferida a medida cautelar sugerida pela unidade técnica no sentido de seja determinado, cautelarmente, nos termos do art. 276, caput, do Regimento Interno do TCU, que o Município de Curaçá/BA adote as medidas necessárias para impedir novas adesões à Ata de Registro de Preços 45/2021 que envolvam recursos federais até a análise de mérito desta representação.
7.	Isso porque, consoante exposto no referido despacho, "a espera pela análise de mérito a ser realizada o Tribunal pode permitir que, antes disso, novos equipamentos aparentemente superfaturados sejam adquiridos por outros entes federados que adiram à supracitada Ata SRP 45/2021. Ou seja, está devidamente caracterizado o perigo na demora e a fumaça do bom direito que justificam a adoção da medida cautelar". 
8.	Outrossim, nos termos do § 3º do art. 276 do Regimento Interno do TCU, foi estabelecido o prazo de quinze dias para que o Município de Curaçá/BA e a empresa Parallaxi Tecnologia da Informação LTDA EPP pronunciem-se a respeito. 
9.	Também foram acolhidas as propostas de diligência efetuadas pela unidade técnica.
Ante o exposto, e com fundamento no art. 276, § 1º, do Regimento Interno do TCU, VOTO por que o Tribunal referende a medida cautelar concedida nos presentes autos, adotando o acórdão que ora submeto à deliberação deste Plenário.
TCU, Sala das Sessões, em 29 de junho de 2022.
BENJAMIN ZYMLER 
Relator